【裁判字號】    90,訴,1350
【裁判日期】    900913
【裁判案由】    偽造有價證券等
【裁判全文】
臺灣高雄地方法院刑事判決                          九十年度訴字第一三五號
    公  訴  人  臺灣高雄地方法院檢察署檢察官
    被      告  甲○○
    指定辯護人  本院
右列被告因重利案件，經檢察官提起公訴（九十年度偵字第三九六二號），本院判決
如左：
    主  文
甲○○共同乘他人急迫，貸以金錢，而取得與原本顯不相當之重利，累犯，處有期徒
刑伍月。又共同意圖供行使之用，而變造有價證券，累犯，處有期徒刑參年貳月。應
執行有期徒刑參年陸月。
變造之面額為拾萬元，發票日及到期日均為八十八年九月十日，發票人為乙○○之
本票壹紙，沒收。
    事  實
一、甲○○曾於民國八十五年間因重利案件，經台灣高雄地方法院判處有期徒刑一年
    確定，於八十七年三月三十日執行完畢，猶不知悔改，復與某群不詳姓名之成年
    男子，基於重利之犯意聯絡，於民國八十八年九月十日，趁乙○○急迫急需用錢
    之際，在高雄縣鳳山市某泡沬紅茶店內，自稱為「林先生」（並交付莊萊德之名
    片一紙予乙○○），借款新台幣（下同）三萬元予乙○○，約定利息計算方式為
    每七日給付利息五千元，並需預先扣除利息五千元及手續費一千元，乙○○實拿
    二萬四千元，並要求乙○○簽立面額十萬元之本票一紙供為擔保，而取得與原本
    顯不相當之重利。乙○○均按期繳息，至八十九年十一月下旬欲返還三萬元本金
    予甲○○時，為甲○○所拒絕，要求乙○○給付三十萬元，並於九十年一月上旬
    ，甲○○再與某群不詳姓名之成年男子，基於變造有價證券之犯意聯絡，將乙○
    ○前開供擔保之本票面額「拾萬元整」，變造填寫為「『』拾萬元整」後，寄
    上公正律師事務所名義所發律師函，並附上開變造之本票影本各一紙予乙○○，
    要求其給付三十萬元。嗣於九十年二月十五日十四時十五分許，甲○○前往高雄
    市新興區○○○路六號乙○○住處收取上開三十萬元款項時，為警據報埋伏查獲
    。
二、案經被害人乙○○訴由高雄市政府警察局移送臺灣高雄地方法院檢察署檢察官偵
    查起訴。
    理  由
一、訊據被告甲○○固坦承有借予告訴人乙○○三萬五千元之事實，惟矢口否認有何
    重利及變造有價證券之犯行，辯稱：「我於八十八年七、八月間就與告訴人有金
    錢往來，八十九年九月借給告訴人三萬五千元，沒有約定利息，也沒有約定何時
    還。九十年二月一日我去找告訴人叫她每個月還我一萬元，九十年二月十五日告
    訴人叫我過去她住處拿錢，我到的時候就被警察抓去了。我沒有偽造本票，未曾
    跟告訴人拿過利息」、「我跟告訴人收利息，一年多有可能只收三次嗎？我承認
    有跟她拿三次錢，那是互相調錢，她還我的」云云。惟查，右揭事實業據告訴人
    乙○○指訴明確，且被告數度至告訴人住處收取利息一節，並據證人即告訴人住
    處管理員葉天輝結證屬實（見偵卷第二十二頁後面）。而被告寄給告訴人之本票
    面額拾萬元整部分之「」字，其油墨較「拾萬元整」淡，足認該「」字部
    分顯係事後所變造，衡諸經驗法則及論理法則，應係甲○○或該同夥之某群不詳
    姓名之成年男子所為。按刑法三百四十四條重利罪之成立要件為：（一）乘人急
    迫、輕率或無經驗，貸以金錢或其他物品，（二）取得與原本顯不相當之重利。
    所謂乘人急迫、輕率或無經驗，係指明知他人出於急迫、輕率或無經驗，而利用
    機會故為貸與，取得與原本顯不相當之重利，係指就原本、利率、時期核算及參
    酌當地之經濟狀況，較之一般債務之利息，顯有特殊之超額者而言（最高法院二
    十七年台上字第五二Ｏ號判例可資參照）。查告訴人借三萬元，實拿二萬四千元
    ，每七日須給付被告利息五千元，徵諸目前經濟狀況，社會金融行情及民間借貸
    情形，該利息顯屬重利；且被告貸款於人，竟訂定不相當之放款條件，並要求借
    款人開立高於借款金額之本票作為擔保，其乘人急迫之情亦明。此外，復有告訴
    人簽發面額十萬元經變造為三十萬元之商業本票、律師函、名片等影本資料各一
    紙附卷可佐，參以被告復自承「莊萊德」名片上刊載之行動電話0000000
    000號係其所有（見本院卷第四十七頁）；而「莊萊德」名片上刊載之呼叫器
    0000000000號，亦與律師函內記載「林0000000000」等字
    句互核一致（本院卷第二十八頁、警卷第十頁），足認告訴人之指訴，尚非無據
    ，被告空言否認，顯係飾卸之詞，不足採信。本件事證明確，被告犯行足堪認定
    。
二、核被告所為，係犯刑法第三百四十四條之重利罪、第二百零一條第一項之變造有
    價證券罪。被告所為上開二罪間，犯意各別，行為互殊，犯罪構成要件亦異，應
    分論併罰。又被告曾於八十五年間因重利案件，經台灣高雄地方法院判處有期徒
    刑一年確定，於八十七年三月三十日執行完畢，有臺灣高雄地方法院檢察署刑案
    資料查註紀錄及臺灣高等法院被告全國前案紀錄表附卷可稽，其前受有期徒刑執
    行完畢，於五年內再犯本件最重本刑為有期徒刑以上之罪，為累犯，應依刑法第
    四十七條規定加重其刑。又被告與某群不詳姓名之成年男子間，就上開犯罪均有
    犯意聯絡及行為分擔，均為共同正犯。審酌被告乘人急迫急需用錢之際，訂定不
    相當之擔保條件放款，並收取高額利息，又另起貪意，變造有價證券，嚴重擾亂
    金融秩序及社會善良風氣，且犯後猶意圖飾卸之犯後態度等一切情狀，爰量處如
    主文所示之刑，並定其應執行之刑，以資懲儆。至變造之三十萬元商業本票一紙
    ，雖未據扣案（僅有影本扣案附卷），惟無證據證明已滅失，爰依刑法第二百零
    五條之規定，不問屬於犯人與否，併予宣告沒收。又被告行為後，刑法第二百零
    五條已於九十年六月二十日修正公布，而於同年月二十二日生效，核其修正內容
    係配合刑法增訂第二百零一條之一而增加沒收物品之種類，並無有利或不利行為
    人之比較新舊法之問題，附此敘明。
三、據上論斷，應依刑事訴訟法第二百九十九條第一項前段，刑法第二十八條、第三
    百四十四條、第二百零一條第一項、第四十七條、第五十一條第五款，第二百零
    五條，罰金罰鍰提高標準條例第一條前段，判決如主文。
中      華      民      國      九十      年      九      月    十三    日
                                  臺灣高雄地方法院刑事第二庭
                                      法  官    劉建利
右正本證明與原本無異。
如不服本判決，應於判決送達後十日內，向本院提出上訴狀。
                                      書記官    洪生輝
中      華      民      國      九十      年      九      月    十四    日
附錄論罪科刑法條：刑法第三百四十四條、第二百零一條第一項。
中華民國刑法第三百四十四條
 (重利罪)
乘他人急迫、輕率或無經驗貸以金錢或其他物品，而取得與原本顯不相當
之重利者，處一年以下有期徒刑、拘役或科或併科一千元以下罰金。
中華民國刑法第二百零一條
意圖供行使之用，而偽造、變造公債票、公司股票或其他有價證券者，處
三年以上十年以下有期徒刑，得併科三千元以下罰金。
行使偽造、變造之公債票、公司股票或其他有價證券，或意圖供行使之用
，而收集或交付於人者，處一年以上七年以下有期徒刑，得併科三千元以
下罰金。


司法院資訊處製作；財團法人民間司法改革基金會備份。
